【裁判字號】    92,交聲,735
【裁判日期】    920716
【裁判案由】    違反道路交通管理處罰條例聲明異議
【裁判全文】
臺灣臺北地方法院交通事件裁定                    九十二年度交聲字第七三五號
    異議人即
    受處分人  甲○○
右列受處分人因違反道路交通管理處罰條例案件，對於臺北市交通事件裁決所中華民
國九十二年六月六日所為之處分（原處分案號：北市裁三字第駕裁二二－ＡＢＺ○一
五九二一號），聲明異議，本院裁定如左：
    主  文
異議駁回。
    理  由
一、按駕駛人駕駛汽車，應遵守道路交通標誌、標線、號誌之指示，道路交通安全規
    則第九十條前段定有明文，而道路交通標誌標線號誌設置規則第二百零六條第五
    款第一目規定「圓形紅燈」之行車管制號誌係表示禁止車輛通行，並不得超越停
    止線或進入路口，如汽車駕駛人，駕車行經有燈光號誌管制之交岔路口闖紅燈者
    ，處新臺幣（下同）一千八百元以上五千四百元以下罰鍰並記違規點數三點，道
    路交通管理處罰條例第五十三條及第六十三條第一項第三款定有明文。
二、本件異議人即受處分人甲○○駕駛車號Ｇ四－二○四九號自用小客車，於民國九
    十二年五月四日二十時二十五分許，行經臺北市○○街一九○號前時紅燈右轉，
    經臺北市政府警察局中山分局執勤員警盧建明當場攔停，並依道路交通管理處罰
    條例第五十三條規定製單舉發（北市警交大字第ＡＢＺ○一五九二一號），並將
    舉發通知單交付受處分人，受處分人於舉發通知單上所載應到案日期前向原處分
    機關提出申訴，經原處分機關請舉發單位調查結果，仍認受處分人有前開違規行
    為，原處分機關乃依前揭道路交通管理處罰條例第五十三條（贅引第一項）、第
    六十三條第一項第三款及違反道路交通管理事件統一裁罰基準表之規定，裁處新
    臺幣二千七百元罰鍰，併記違規點數三點。
三、訊據受處分人即異議人甲○○自承在右揭時、地駕駛車號Ｇ四－二○四九號之自
    用小客車行經臺北市○○街一九○號前為警攔停之事實，惟矢口否認有何違反道
    路交通管理處罰條例行為，辯稱：伊行經此路段，著實依照指示燈行駛，但舉發
    員警先前攔截依自小客車違規，而認定伊尾隨其自小客車行駛違規﹔又此路段為
    高架道路，其號誌雙向顯示確遭高架圓柱遮蔽，難以認定號誌轉換，警員認定伊
    車違規事項無明確證據，伊難以信服等云云。惟查：本件受處分人於前揭時、地
    ，駕駛自用小客車Ｇ四－二○四九號違規紅燈右轉事實，經受處分人投遞於市長
    信箱，業據臺北市政府警察局中山分局發文回覆：「有關您因駕駛車輛（Ｇ４－
    ２０４９號）為本分局大直派出所員警舉發『紅燈右轉』提出申訴案，經本案舉
    發員警查覆，該日於濱江街一九○號前見一自小客車（９Ｅ－８６３３號）未依
    號誌指示紅燈右轉，故示意該車停車受檢，此時亦見您所駕駛之車輛，尾隨前方
    車輛右轉，遂予攔停後依法製單舉發﹔查本案員警稱確見您有駕駛車輛未依號誌
    指示紅燈右轉，並無申訴內容所稱之情事，違規事實明確．．．」等語明確。且
    按交通警員掣單舉發違反道路交通管理處罰條例所列之違規事實，本質上為行政
    處分，係公務員基於職務上權力，依法就特定之具體事件所為具有公法上效果之
    單方行政行為，基於公務員為公法上行為具有公信力之原則，該行政處分當可被
    推定為真正，其據以依法處分之事實認定亦為真正無誤，此與民事訴訟法第三百
    五十五條第二項規定：「文書依其程式及意旨得認作公文書者，推定其為真正」
    之情形相同，本此公信原則，乃立法者賦予行政機關制定違反道路交通事件統一
    裁罰標準及處理細則，使勤務警員得當機處分以達其維護交通秩序、安全之行政
    目的，反之，若謂公務員一切行政行為均需預留證據以證其實，則國家行政勢必
    窒礙難行，據此，刑事訴訟法就犯罪證據有關之規定中與屬行政秩序罰之交通違
    規裁罰本質不合之部分，自不在準用之列，從而，受處分人既未就執勤警員之舉
    發有誤提出相關證據以供調查，本院經查亦無任何證據足資證明其有捏造事實違
    法取締之情事，則執勤警員本其維護通秩序、安全職責所為之舉發，自應受到合
    法、正確之推定。受處分人前開紅燈右轉（即闖紅燈）之違規事實明確，所辯各
    詞與舉發員警之證詞不相符合，應係為脫免處罰責任所為，自不能採信，受處分
    人之違規行為堪以認定。
四、綜上所述，受處分人確有在前揭時、地於有燈光號誌管制之交岔路口紅燈右轉之
    違規行為，從而原處分機關依前揭道路交通管理處罰條例第五十三條、第六十三
    條第一項第三款及違反道路交通管理事件統一裁罰基準表規定裁處受處分人新台
    幣二千七百元罰鍰，併記違規點數三點，核無違誤，本件受處分人之異議為無理
    由，自應將其異議駁回。
五、據上論斷，應依道路交通案件處理辦法第十九條，裁定如主文。
中      華      民      國    九十二    年      七      月    十六      日
                                    臺灣臺北地方法院交通法庭
                                        法  官  曾  正  龍
右正本證明與原本無異。
如不服本裁定，應於裁定送達後五日內，向本院提出抗告狀。
                                        書記官  彭  自  青
中      華      民      國    九十二    年      七      月    十七     日


司法院資訊處製作；財團法人民間司法改革基金會備份。
